【裁判字號】    92,交抗,663
【裁判日期】    920630
【裁判案由】    違反道路交通管理處罰條例
【裁判全文】
臺灣高等法院交通事件裁定                        九十二年度交抗字第六六三號
    抗  告  人
    即受處分人  甲○○
右抗告人因違反道路交通管理處罰條例案件，不服臺灣士林地方法院中華民國九十二
年五月七日裁定（九十二年度交聲字第四一九號），提起抗告，本院裁定如左：
    主      文
抗告駁回。
    理      由
一、按汽車駕駛起駛前不讓進行中之車輛優先通行者，處新臺幣（下同）六百元以上
    一千八百元以下罰鍰，道路交通管理處罰條例第四十五條第一項第十款定有明文
    。次按行車起步前應顯示方向燈，注意前後左右有無障礙或車輛行人，並應讓行
    進中之車輛行人優先通行，道路交通安全規則第八十九條第一項第六款著有明文
    。復按汽車駕駛人，駕駛汽車違反道路交通安全規則，因而肇事致人受傷者，吊
    扣其駕駛執照三個月至六個月﹔汽車駕駛人違反道路交通管理處罰條例第四十五
    條規定者，記違規點數一點，道路交通管理處罰條例第六十一條第三項、第六十
    三條第一項第一款亦分別定有明文。
二、原裁定意旨略以：
（一）聲明異議意旨略以：異議人即受處分人於民國（下同）九十一年六月九日在臺
      北市○○區○○路一一八巷二八號前擬發動汽車，經前後左右察看無人車通行
      ，確認巷道為淨空狀態後打左方向燈始開動汽車，突有邱寶貴所駕駛之機車由
      轉彎處衝出，自右側撞及異議人之汽車而失衡跌倒，僅受有左膝輕微挫傷，嗣
      異議人亦與邱寶貴和解，而事故發生地點為一轉彎巷道，異議人起步時，邱寶
      貴所騎機車在轉彎處後方數十公尺，實非異議人當時所在位置之視線所及，而
      異議人非主動肇事，事後亦與邱寶貴和解，邱寶貴亦確認其並無受傷，臺北市
      交通事件裁決所以異議人起駛前不讓前進中之車輛優先通行致人受傷為由所為
      之裁罰並無理由，爰聲明異議云云。
（二）經查：
    (1)異議人於九十一年六月八日晚間將ＧＭ─九四九五號自用小客車停放於臺北市
      ○○路一一八巷二一號、二三號廣場前，翌日上午八時三十分許欲將該車駛出
      之際，適第三人邱寶貴所騎ＥＢＯ─０九三號機車沿臺北市○○路一一八巷西
      向東行駛，與異議人所駕車輛之右前葉子板發生碰撞之事實，為異議人所自承
      ，並有道路交通事故調查報告表及交通事故談話紀錄表在卷為憑，觀諸交通事
      故談話紀錄表邱寶貴所述：「我駕駛輕機車ＥＢＯ─０九三沿明德路一一八巷
      西向東行駛至肇事地點前約兩部自小客車身長的距離，有一部自小客車ＧＭ─
      九四九五由明德路一一八巷二一號前廣場由北向南行駛出來，我看到該車時，
      該車是靜止狀態，當行駛到肇事地點時，該車又向前行駛出來一點，我見狀立
      即煞車，但來不及致使我車前車頭與該自小客右前葉子板撞擊而肇事」等語，
      佐以卷附之現場圖，異議人所駕車輛尚未完全駛入明德路一一八巷巷道，而異
      議人所駕車輛與第三人邱寶貴所騎機車之撞擊位置為該車之右前葉子板等情，
      足認異議人於起駛前確有不讓行進中之車輛優先通行之事實。
    (2)第三人邱寶貴因前揭車禍受有左膝挫傷之傷害，有財團法人振興復建醫學中心
      診斷證明書一份在卷可稽，邱寶貴因該車禍受有傷害之事實亦堪認定。
    (3)綜上所述，異議人確有起駛前不讓行進中之車輛優先通行，因而肇事致人受傷
      之情事，原處分機關援引道路交通管理處罰條例第四十五條第一項第十款、第
      六十一條第三項，裁處罰鍰六百元，並吊扣駕駛執照三個月及記違規點數一點
      ，於法並無不合，本件異議為無理由，應予駁回。
三、抗告意旨除一再聲明抗告人於本件事發當時主觀上並無「確有不讓」行進中之車
    輛優先通行之事實外，餘並引用聲明異議狀所載理由。
四、本院查：
（一）異議人於九十一年六月八日晚間將ＧＭ─九四九五號自用小客車停放於臺北市
      ○○路一一八巷二一號、二三號廣場前，翌日上午八時三十分許欲將該車駛出
      之際，適第三人邱寶貴所騎ＥＢＯ─０九三號機車沿臺北市○○路一一八巷西
      向東行駛，與異議人所駕車輛之右前葉子板發生碰撞之事實，為異議人所自承
      ，並有道路交通事故調查報告表及交通事故談話紀錄表在卷為憑，觀諸交通事
      故談話紀錄表邱寶貴所述：「我駕駛輕機車ＥＢＯ─０九三沿明德路一一八巷
      西向東行駛至肇事地點前約兩部自小客車身長的距離，有一部自小客車ＧＭ─
      九四九五由明德路一一八巷二一號前廣場由北向南行駛出來，我看到該車時，
      該車是靜止狀態，當行駛到肇事地點時，該車又向前行駛出來一點，我見狀立
      即煞車，但來不及致使我車前車頭與該自小客右前葉子板撞擊而肇事」等語，
      佐以卷附之現場圖，異議人所駕車輛尚未完全駛入明德路一一八巷巷道，而異
      議人所駕車輛與第三人邱寶貴所騎機車之撞擊位置為該車之右前葉子板等情，
      足認異議人於起駛前確有不讓行進中之車輛優先通行之事實。
（二）按駕車違反道路交通安全規則第八十九條第一項第六款規定「起步前應顯示方
      向燈，注意前後左右有無障礙或車輛行人，並應讓行進中之車輛行人優先通行
      」依據交通部七十八年八月十八日交路（七八）字第０四０六０號函釋，無論
      是否僅輕微表皮刮傷或擦傷，均應依規定裁處。本件第三人邱寶貴因前揭車禍
      受有左膝挫傷之傷害，有財團法人振興復建醫學中心診斷證明書一份在卷可稽
      ，且抗告人與第三人邱寶貴之和解書中亦載明第三人邱寶貴之膝蓋輕微碰傷。
      故邱寶貴因該車禍受有傷害之事實足堪認定。依據前揭規定，抗告人確有起駛
      前不讓進行中之車輛優先通行，因而肇事致人受傷之情無訛。原審因認原處分
      機關依上開規定裁處抗告人罰鍰六百元，並吊扣駕駛執照三個月及記違規點數
      一點，經核原裁定認事用法，尚無違誤。抗告人仍執前詞指摘原裁定不當，為
      無理由，應予駁回。
五、據上論結，應依道路交通案件處理辦法第二十六條，刑事訴訟法第四百十二條，
    裁定如主文。
中      華      民      國    九十二    年      六      月     三十     日
                              臺灣高等法院交通法庭
                                    審判長法  官  楊  照  男
                                          法  官  陳  炳  彰
                                          法  官  王  詠  寰
右正本證明與原本無異。
不得再抗告。
                                          書記官  陳  媛  容
中      華      民      國    九十二    年      六      月     三十     日


司法院資訊處製作；財團法人民間司法改革基金會備份。
